臺灣高等法院高雄分院民事裁定　　　　 100年度非抗字第19號
再 抗 告人　臺芳開發股份有限公司
法定代理人　陳銘德
代　理　人　呂偉誠律師
上列抗告人與相對人銓威傳播有限公司間聲請拍賣抵押物事件，
對於民國100 年9 月16日臺灣屏東地方法院100 年度抗字第40號
所為抗告裁定，提起再抗告，本院裁定如下：
    主  文
再抗告駁回。
再抗告程序費用新台幣壹仟元由再抗告人負擔。
    理  由
一、本件再抗告意旨略以：原審100 年度司拍字第111 號拍賣抵
    押物裁定（下稱系爭拍賣抵押物裁定）固屬非訟事件，然參
    照非訟事件法第32條規定，法院仍須就相對人所主張抵押權
    之合法性或實行抵押權之聲請理由與證據內容予以調查認定
    。本件系爭最高限額新台幣（下同）7,200 萬元抵押權（下
    稱系爭扺押權）登記之存續期間為民國92年11月26日至97年
    11月25日止，依相對人所提出之原系爭抵押權人林金鵬於10
    0 年5 月7 日廣東路郵局374 號存證信函內容所載，及100
    年4 月12日土地變更登記申請書記載，均足證明林金鵬係於
    系爭抵押權之存續期間屆滿後，始將系爭抵押權移轉登記與
    相對人，且未經再抗告人同意，已明顯違反民法第881 條之
    8 條所規定應於「原債權確定前」及「經抵押人之同意」之
    限制。又再抗告人未曾向相對人借款5,000 萬元及簽發系爭
    本票與相對人，相對人竟於原審聲請書狀上稱再抗告人向其
    借款5,000 萬元及設定系爭抵押權，且與原審裁定所記載：
    「再抗告人曾於92年11月26日向第三人林金鵬借款，嗣林金
    鵬於100 年4 月12日將該債權讓與相對人，系爭抵押權亦於
    100 年4 月13日讓與登記於相對人」之事實明顯不符；且上
    開存證信函僅記載林金鵬將系爭抵押權全部移轉變更與相對
    人，並未有原審裁定所指「林金鵬於100 年4 月12日將該債
    權讓與相對人」之事實存在，而林金鵬僅將系爭抵押權讓與
    相對人，不僅違反民法第881 條之8 條第1 項之限制規定，
    亦違反民法第870 條抵押權不得由債權分離而為讓與之「抵
    押權從屬性」限制規定，是相對人主張受讓系爭抵押權應屬
    不合法且無效，其聲請本件拍賣抵押物裁定，自應屬無理由
    ，原審裁定不察，即認相對人之聲請為有理由，其認事用法
    不當，顯屬適用法規錯誤及違背法令。為此，提起本件再抗
    告，請求廢棄原審裁定及系爭拍賣抵押物裁定，並駁回相對
    人於原審之聲請等語。
二、按對於抗告法院之裁定再為抗告，僅得以其適用法規顯有錯
    誤為理由，非訟事件法第45條第3 項定有明文。所謂適用法
    規顯有錯誤，係指確定判決所適用之規定，顯然不合於法律
    規定，或與司法院現尚有效及大法官會議之解釋，或最高法
    院現尚有效之判例顯有違反，或消極不適用法規，顯然影響
    裁判者而言。不包括認定事實不當，或漏未斟酌證據之情形
    在內。又提起再為抗告，依非訟事件法第46條準用民事訴訟
    法第495 條之1 第2 項、第470 條第2 項規定，應於再抗告
    狀內記載再抗告理由，表明原審裁定有如何合於適用法規顯
    有錯誤之具體情事；如未具體表明，或其所表明者與上開規
    定不合時，即得認其再抗告為不合法，以裁定駁回之。又聲
    請拍賣抵押物，原屬非訟事件，法院所為准許與否之裁定，
    無確定實體法上法律關係存否之性質，於債權及抵押權之存
    否，並無既判力。故只須其抵押權已經依法登記，且債權已
    屆清償期而未受清償，法院即應為准許拍賣之裁定。而對於
    此項法律關係有爭執之人，為保護其權利，得提起訴訟，以
    謀解決，不得僅依抗告程序聲明其爭執，並據為廢棄准許拍
    賣抵押物裁定之理由（最高法院94年台抗字第270 號裁定要
    旨參照）。
三、查，相對人主張再抗告人曾於92年11月26日向第三人林金鵬
    借款5,000 萬元，約定清償期為97年11月25日，並設定系爭
    抵押權與林金鵬，抗告人屆期未還，林金鵬乃於100 年4 月
    12日將該債權及系爭抵押權讓與相對人，並於100 年4 月13
    日辦理系爭抵押權讓與登記完畢，並提出他項權利證明書、
    本票、土地登記謄本、抵押權移轉變更契約書等為證，核屬
    相符，是原審依形式上審查，而認有上開債權、系爭扺押權
    及讓與上開債權及系爭扺押權等情存在，爰依相對人之聲請
    ，裁定准許拍賣抵押物，揆諸上開說明，尚無不合。從而原
    審抗告法院維持第一審裁定，駁回再抗告人之抗告，經核並
    無違誤。至於再抗告人所為之上開抗告，核屬債權及系爭抵
    押權存否之實體上法律關係，再抗告人對之有所爭執，自應
    另提訴訟，以謀解決，而非本件非訟事件所得審究；且與適
    用法規是否顯有錯誤無涉。再抗告論旨據此指摘原審裁定不
    當，求予廢棄，即為不合法，應予駁回。
四、據上論結，本件再抗告為不合法，依非訟事件法第21條第2
    項、第46條，民事訴訟法第495 條之1 第2 項、第481 條、
    第444 條第1 項前段、第78條，裁定如主文。
中    華    民    國  100     年    11    月    7     日
                            民事第三庭
                                審判長法官  張國彬
                                法      官  吳登輝
                                法      官  鄭月霞
以上正本證明與原本無異。
本件不得抗告。
中    華    民    國  100     年    11    月    7     日
                                書  記  官  郭蘭蕙